【裁判字號】    97,審訴,82
【裁判日期】    971127
【裁判案由】    毒品危害防制條例
【裁判全文】
臺灣士林地方法院刑事判決              97年度審訴字第82號
公  訴  人  臺灣士林地方法院檢察署檢察官
被      告  甲○○
選任辯護人  許巍騰  律師
            翁方彬  律師
上列被告因違反毒品危害防制條例案件，經檢察官提起公訴（97
年度毒偵字第1647號、97年度偵字第2478號），被告於本院準備
程序中就被訴事實為有罪陳述，本院合議庭裁定由受命法官獨任
改依簡式審判程序審理，並判決如下：
    主  文
甲○○施用第一級毒品，處有期徒刑柒月，扣案之古柯鹼（合計
淨重貳柒點伍柒公克）沒收銷燬；包裝前開第一級毒品古柯鹼之
空塑膠包裝袋貳個、塑膠空袋壹個（大）、鐵製分裝盒壹只及吸
食器拾肆組均沒收。又轉讓第一級毒品，處有期徒刑壹年貳月。
應執行有期徒刑壹年柒月；緩刑肆年，緩刑期間應付保護管束，
並應向財團法人創世社會福利基金會提供壹佰小時義務勞務及應
向中華民國反毒運動促進會提供肆拾小時義務勞務；扣案之古柯
鹼（合計淨重貳柒點伍柒公克）沒收銷燬；包裝前開第一級毒品
古柯鹼之空塑膠包裝袋貳個、塑膠空袋壹個（大）、鐵製分裝盒
壹只及吸食器拾肆組均沒收。
    事  實
一、甲○○前於民國96年間，因施用第一級毒品古柯鹼案件，經
    臺灣臺北地方法院於96年4 月4 日以96年度毒聲字第189 號
    裁定送觀察、勒戒後，認無繼續施用毒品之傾向，於96年7
    月23日執行完畢釋放出所，並由臺灣臺北地方法院檢察署檢
    察官於96年8 月1 日以96年度毒偵字第958 號為不起訴處分
    確定。詎甲○○仍未完全戒除毒癮，於前開觀察、勒戒執行
    完畢釋放後5 年內，又基於施用第一級毒品古柯鹼之犯意，
    於96年11月14日凌晨2 、3 時許，在其位於臺北市大同區○
    ○○路○ 段243 巷42號7 樓住處，以將古柯鹼加熱放入菸紙
    捲成菸狀點燃吸食之方式，施用第一級毒品古柯鹼1 次，嗣
    於同日晚上10時0 分許，為警持法院核發之搜索票，在上址
    搜索查獲，並扣得甲○○所有古柯鹼2 包（合計淨重27 .57
    公克、空包裝總重2.91公克，純度77.93%，純質淨重21 .49
    公克）、鐵製分裝盒1 只、塑膠空袋1 個（大）、吸食器14
    組，經警採集尿液及將扣案粉末送驗後，呈古柯鹼代謝物（
    苯甲醯基愛哥寧、Bezoylecgonine）陽性反應，始查悉上情
    。
二、又甲○○明知古柯鹼係毒品危害防制條例列管之第一級毒品
    ，屬違禁物，不得轉讓，竟基於轉讓第一級毒品古柯鹼之犯
    意，於96年11月13日中午12時許，在其位於臺北市大同區○
    ○○路○ 段243 巷42號7 樓住處，將古柯鹼加熱放入菸紙捲
    成菸狀點燃施用時，無償提供予在旁之助理徐惠慧施用1 次
    ，份量未達1 公克。嗣因甲○○、徐惠慧施用第一級毒品古
    柯鹼遭警查獲，經訊問徐惠慧後，始查悉該情。
三、案經內政部警政署刑事警察局移送臺灣臺北地方法院檢察署
    檢察官呈請臺灣高等法院檢察署檢察長令轉臺灣士林地方法
    院檢察署檢察官及該署檢察官自動檢舉偵查起訴。
    理  由
一、上揭犯罪事實，均業據被告甲○○於本院準備程序及審理中
    坦承不諱（參見本院卷第13頁、第29至30頁、第36頁），核
    與證人徐惠慧於檢察官偵查中結證述之情節相符（參見97年
    度偵字第2478號卷第12至14頁、第33頁、第51至52頁），且
    被告為警查獲時所採集之尿液，經送請法務部調查局以螢光
    偏極免疫分析法篩驗、以氣相層析質譜儀分析法確認檢驗結
    果，確呈古柯鹼代謝物（苯甲醯基愛哥寧、Bezoylecgonine
    ）陽性反應（濃度為43918ng/mL），有該局96年12月12日調
    科壹字第09600534670 號鑑定書影本、97年3 月20日調科壹
    字第09700091710 號函及臺北市政府警察局偵辦毒品案件尿
    液檢體委驗單影本各1 紙附卷（參見96年度偵字第23911 號
    卷第109 頁、第115 頁、97年度偵字第2478號卷第26頁）可
    稽；又扣案以塑膠袋包裝之粉末2 包經送法務部調查局以化
    學呈色法及氣相層析質譜儀分析法鑑定結果，均含有第一級
    毒品古柯鹼成分（合計淨重27.57 公克、空包裝總重2.91公
    克、純度77.93%、純質淨重21.49 公克），此有該局96年12
    月25日調科壹字第09623084610 號鑑定書影本1 紙在卷（參
    見96年度偵字第23911 號卷第172 頁）可憑，復有上開古柯
    鹼2 包（含空塑膠包裝袋2 個）、鐵製分裝盒1 只、包裝古
    柯鹼之空袋1 個（大）、供施用上開第一級毒品古柯鹼之吸
    食器14組扣案可憑，足認被告上開自白核與事實相符，本件
    事證明確，被告犯行均堪認定。
二、按毒品危害防制條例係於92年7 月9 日修正公布，自93年1
    月9 日起施行。修正後已刪除2 犯及3 犯之規定，一改修法
    前繁雜之處遇程序，僅將施用毒品者簡化區分為初犯、再犯
    ，並認施用毒品者係屬病患性犯人，以觀察、勒戒戒除其身
    癮，並以強制戒治去除其心癮。經觀察、勒戒或強制戒治執
    行完畢釋放後，若係5 年後再犯該條例第10條施用毒品罪者
    ，與同條例第20條第1 項、第2 項關於「初犯」之處理方式
    相同，檢察官應先聲請法院裁定令被告入勒戒處所觀察、勒
    戒，並視有無繼續施用毒品傾向，決定應予釋放、為不起訴
    之處分，或應聲請法院裁定令入勒戒處所強制戒治；若係5
    年內「再犯」同條例第10條施用毒品罪者，依同條例第23條
    第2 項規定，檢察官則應依法追訴。查被告甲○○前於96年
    間因施用第一級毒品古柯鹼案件，經依臺灣臺北地方法院96
    年毒聲字第189 號裁定送觀察、勒戒後，認無繼續施用毒品
    之傾向，於96年7 月23日執行完畢釋放出所，並由臺灣臺北
    地方法院檢察署檢察官於96年8 月1 日以96年度毒偵字第95
    8 號為不起訴處分確定等情，有上開不起訴處分書及臺灣高
    等法院被告前案紀錄表各1 份在卷可稽。是本件被告施用第
    一級毒品古柯鹼之時間，係在前案觀察、勒戒執行完畢釋放
    後5 年內所犯，依據上揭說明，本件既無再經觀察、勒戒及
    強制戒治之必要，且經檢察官提起公訴，本院自應予以審理
    。
三、又按古柯鹼為毒品危害防制條例第2 條第2 項第1 款所規定
    之第一級毒品。是核被告前揭施用古柯鹼之行為，係犯毒品
    危害防制條例第10條第1 項施用第一級毒品罪。又被告上開
    無償提供古柯鹼予徐惠慧施用之行為，則係犯毒品危害防制
    條例第8 條第1 項轉讓第一級毒品罪。被告施用、轉讓第一
    級毒品古柯鹼前後持有之低度行為，均為施用、轉讓之高度
    行為所吸收，均不另論罪。被告所犯上開2 罪，犯意個別，
    應分論併罰。又被告於本院審理中供稱：伊無償提供徐惠慧
    施用古柯鹼之份量只有1 口，不到1 公克等語（參見本院卷
    第36頁），是其轉讓第一級毒品古柯鹼之數量尚未達到轉讓
    持有毒品加重其刑之數量標準第2 條第1 項第1 款所定淨重
    5 公克以上之數量，自無庸依毒品危害防制條例第8 條第6
    項規定，加重其刑至2 分之1 ，併此敘明。爰審酌被告甲○
    ○曾有施用第一級毒品古柯鹼之前科，經觀察、勒戒程序，
    仍無法戒除毒癮，復又觸犯本件犯行，顯示其無戒絕之決心
    ，又本件被告施用第一級毒品古柯鹼僅1 次，雖傷害自身健
    康，惟所生危害非鉅，兼衡其施用毒品當時，係因深受憂鬱
    症所擾，致一時失慮而誤蹈法網而提供第一級毒品古柯鹼予
    徐惠慧施用，然其所提供徐惠慧施用之古柯鹼份量僅有1 口
    ，數量甚微，又其犯後已坦承犯行，態度尚屬良好等一切情
    狀，分別量處如主文所示之刑，並定其應執行之刑，以資儆
    懲。查被告前未曾因故意犯罪受有期徒刑以上刑之宣告，有
    臺灣高等法院被告前案紀錄表1 份附卷可考，其因一時失慮
    ，致罹刑章，惟犯後已坦承犯行、態度良好，衡之被告前無
    任何犯罪紀錄、素行尚佳，雖因一時思慮欠周，以致觸犯本
    件施用、轉讓第一級毒品犯行，然屬初犯，縱令即刻執行徒
    刑監禁，對其犯罪行為之矯治，未必有所助益，復考量被告
    本身係從事演藝表演工作者，乃一般民眾所熟知之公眾人物
    ，其所為言行舉止，對於社會大眾而言，難謂無不小之影響
    ，是若能命其向公益團體提供義務勞務，並參與反毒教育之
    宣導，藉以代替徒刑監禁之執行，非僅對於被告犯罪行為之
    矯治及其再社會化有所助益，對於提升社會善良風氣、勸育
    民眾遠離毒品戕害等公共利益，更能收其效益，再者，亦可
    減少社會成本之支出，並使被告有機會藉其自身才能與專長
    回饋於社會，又被告經此偵審程序及科刑宣告後，應能知所
    警惕，信無再犯之虞，本院衡諸上情，並參酌公訴檢察官之
    意見，因認前開所宣告之刑以暫不執行為適當，爰依刑法第
    74條第1 項第1 款、第2 項第5 款及第93條第1 項第2 款規
    定，併予宣告緩刑4 年，緩刑期間應付保護管束，並應向財
    團法人創世社會福利基金會提供100 小時義務勞務及應向中
    華民國反毒運動促進會提供40小時義務勞務，用啟自新。
四、扣案之第一級毒品古柯鹼（合計淨重27.57 公克、空包裝總
    重2.91公克、純度77.93%、純質淨重21.49 公克）為違禁物
    ，應依毒品危害防制條例第18條第1 項前段宣告沒收銷燬；
    而包裝前開第一級毒品古柯鹼之空塑膠包裝袋2 個、包裝古
    柯鹼之空袋1 個（大）、鐵製分裝盒1 只及吸食器14組均為
    被告所有供犯本件施用第一級毒品犯行所用之物，業據被告
    於本院審理中供承明確，乃依法宣告沒收。至扣案電子磅秤
    1 臺因非被告所有，吸管5 支、分裝盤2 個、研磨器1 個及
    殘渣袋16個（小）均非供被告供本件犯罪所用之物品，亦經
    被告於本院審理中供明在卷（參見本院卷第34頁），均不予
    宣告沒收，附此敘明。
據上論斷，應依刑事訴訟法第273 條之1 第1 項、第299 條第1
項前段，毒品危害防制條例第8 條第1 項、第10條第1 項、第18
條第1 項前段，刑法第11條、第51條第5 款、第74條第1 項第1
款、第2 項第5 款、第93條第1 項第2 款、第38條第1 項第2 款
，判決如主文。
本案經檢察官簡志龍到庭執行職務。
中    華    民    國    97    年    11    月    27    日
                  刑事第一庭法  官  雷雯華
以上正本證明與原本無異。
如不服本判決應於收受判決後10日內向本院提出上訴書狀，並應
敘述具體理由；其未敘述上訴理由者，應於上訴期間屆滿後20日
內向本院補提理由書（均須按他造當事人之人數附繕本）「切勿
逕送上級法院」。
                            書記官  陳如玲
中    華    民    國    97    年    11    月    27    日
附錄本案論罪科刑法條全文：
毒品危害防制條例第10條第1 項
施用第一級毒品者，處6 月以上5 年以下有期徒刑。
毒品危害防制條例第8 條第1 項
轉讓第一級毒品者，處1 年以上7 年以下有期徒刑，得併科新臺
幣1 百萬元以下罰金。


司法院資訊處製作；財團法人民間司法改革基金會備份。
